臺灣士林地方法院民事判決
110年度訴字第406號
原      告  周洤資產管理有限公司
法定代理人  丁○○
訴訟代理人  黃曙展律師
被      告  祥林科技股份有限公司
法定代理人  乙○○
被      告  宸訊科技股份有限公司
法定代理人  甲○○
訴訟代理人  丙○○
上二人共同
訴訟代理人  吳建寰律師
上列當事人間給付報酬事件，本院於中華民國110年12月10日言
詞辯論終結，判決如下：
    主  文
被告祥林科技股份有限公司應給付原告新臺幣伍拾萬元，及自民
國110年4月1日起至清償日止，按週年利率百分之五計算之利息
。
被告宸訊科技股份有限公司應給付原告新臺幣伍拾萬元，及自民
國110年4月15日起至清償日止，按週年利率百分之五計算之利息
。
訴訟費用新臺幣壹萬壹仟肆佰參拾元，由被告各負擔二分之一即
新臺幣伍仟柒佰壹拾伍元。
本判決於原告分別以新臺幣壹拾陸萬陸仟陸佰陸拾柒元為被告祥
林科技股份有限公司、宸訊科技股份有限公司供擔保後，得假執
行。但被告祥林科技股份有限公司、宸訊科技股份有限公司如分
別以新臺幣伍拾萬元為原告預供擔保，得免為假執行。
  事實及理由
壹、原告主張：
一、原告與被告祥林科技股份有限公司（下稱祥林公司）於民國
    109年7月間簽訂一般委託契約書（下稱系爭委託契約），約
    定由祥林公司委託原告以總價新臺幣（下同）5,710萬元仲
    介銷售其所有如附表一所示之不動產（下稱系爭不動產，其
    中3921建號部分則稱系爭房屋），委託銷售期間為109年7月
    27日至109年8月31日，於契約第5條第1項約定：「委託人同
    意於買賣契約成立時給付加盟店以成交價『另議』%計算之報
    酬」、第2項約定：「委託期限內因歸責於委託人自己事由
    而拒絕以本委託條件與加盟店所仲介之買方訂立不動產買賣
    契約時，或委託人於委託期間屆滿後二個月內，逕與加盟店
    已提供委託人曾經仲介之客戶資料內之客戶成交者（但經其
    他不動產經紀業仲介成交者，不在此限），亦應給付前項約
    定之服務報酬（須一次付清）」。
二、經原告居間銷售，於109年7月30日與被告宸訊科技股份有限
    公司（下稱宸訊公司）簽訂不動產購買意願書（下稱系爭意
    願書），約定由宸訊公司委託原告以總價4,752萬元仲介購
    買系爭不動產，並於意願書第3條第1項約定：「本意願書於
    簽訂立即生效。買方同意保留本意願至109年8月11日17：00
    止（最多不得超過7日）。」第9條第1項第1款約定：「買方
    於簽訂不動產買賣契約時，應給付購買總價壹%計算之服務
    報酬」、第2項第3款約定：「買方於本意願保留期間或要約
    保留期間屆滿後二個月內，逕與加盟店已提供買方曾經仲介
    之客戶資料內之客戶成交者，買方同意仍應支付本條第一項
    所載之服務報酬予加盟店。」宸訊公司於109年7月30日並交
    付票據號碼ND0000000、發票日109年8月11日、面額100萬元
    之支票1紙（下稱系爭支票）予原告，作為購買系爭不動產
    之出價金。
三、嗣經原告居間撮合，於109年8月14日訴外人即祥林公司員工
    陳嘉雯以LINE聯絡訴外人即原告員工黃偉嘉表示：「45萬元
    一坪總計4,848萬，車位100萬/1個，實拿」、「45×107.74＝
    4,848加車位一個100萬，總計4,948萬元」，黃偉嘉乃於同
    日以LINE聯絡訴外人即宸訊公司會計人員李淑婷「跟您對焦
    最後的價格就是5,000萬對吧」，經李淑婷回復「嗯，5,000
    萬（含1車位）」，祥林公司並於109年8月21日同意給付原
    告5,000萬元之1%報酬即50萬元，被告雙方於109年8月21日
    達成以5,000萬元買賣系爭不動產之合意，並於109年8月26
    日合意訴外人即承租系爭不動產之禾展影像工作室即甲○○（
    下稱甲○○）於109年11月30日遷離，黃偉嘉乃於109年8月26
    日以LINE傳送「買賣合約書樣本」檔案予李淑婷，討論房屋
    點交及甲○○遷離期限之特約條款，其後於109年8月28日兩造
    至現場確認屋況並談妥買賣細節，被告均同意於109年9月初
    簽訂不動產買賣契約。陳嘉雯隨即於109年9月1日以LINE告
    知黃偉嘉要收10%訂金，其餘款項進履約保證帳戶，增值稅
    亦從該帳戶扣除，祥林公司並於109年9月2日寄發存證信函
    通知甲○○提前終止租約，且要求其於109年11月1日返還系爭
    房屋。而李淑婷亦於109年9月1日以LINE傳送指定之地政士
    即訴外人周平評聯絡電話，及「華銀-不動產交易安全信託
    契約書」檔案予黃偉嘉，黃偉嘉即聯繫周平評傳送買賣契約
    版本，並於109年9月2日告知陳嘉雯上情，祥林公司未為反
    對之表示。嗣甲○○亦依祥林公司要求於109年11月16日遷離
    系爭房屋，並於109年11月16日與陳嘉雯點交完畢，陳嘉雯
    並告知甲○○將於109年12月1日交屋予買方，足見於109年8月
    28日看屋當日被告間已當面達成買賣系爭不動產之合意。
四、而系爭意願書特約事項第1條雖記載「賣方需於簽約前確認
    新湖三路125號3樓，承租方於109年10月31日前解除租約並
    清空，本意願書方才生效。」惟宸訊公司嗣後已同意將承租
    方遷離時間延至109年11月30日，且甲○○亦於109年11月16日
    遷離，系爭意願書即發生效力。詎被告經由原告居間磋商議
    定買賣價金、價金給付方式、承租方搬遷及交屋時間後，為
    規避給付原告報酬各50萬元，分別藉故拒絕簽訂不動產買賣
    契約，私下則由宸訊公司人員進入系爭房屋丈量及規劃裝潢
    事宜，再於109年12月14日經由周平評簽訂不動產買賣契約
    書（下稱系爭買賣契約），約定由祥林公司以總價款5,020
    萬元將系爭不動產出賣予宸訊公司，並由訴外人華南商業銀
    行股份有限公司（下稱華南銀行）辦理不動產交易安全信託
    ，嗣於110年1月29日辦理系爭不動產所有權移轉登記完畢。
    被告顯係以不正當方法阻止居間報酬給付條件之成就，原告
    依民法第101條第1項規定、系爭委託契約第5條第2項、系爭
    意願書第9條第2項第3款約定，自得請求被告各給付50萬元
    ，為此，提起本訴等語。
五、並聲明：
  ㈠被告應各給付原告50萬元，及均自起訴狀繕本送達之翌日起
    至清償日止，按週年利率5%計算之利息。
　㈡願供擔保，請准宣告假執行。　　　　　
貳、被告則以：
一、祥林公司方面：
  ㈠甲○○前因積欠租金，經祥林公司於109年9月2日寄發存證信函
    終止租約，惟甲○○一再拖延拒絕於109年10月31日前搬離系
    爭房屋，雖宸訊公司於109年8月26日同意交屋期限延至109
    年11月30日，惟合約上須註明每遲交系爭房屋1日罰款萬分
    之四（即每日2萬元），經原告於109年9月2日提供買賣合約
    書予祥林公司審閱，然甲○○仍表示無法於109年11月30日終
    止租約遷離。因此，祥林公司因未能確定甲○○騰空時間，唯
    恐日後負擔高額違約金，且因原告未確實告知宸訊公司系爭
    不動產公設事宜，而於109年9月3日通知黃偉嘉不願意將系
    爭不動產出賣予宸訊公司，黃偉嘉遂於109年9月9日通知宸
    訊公司無法簽約，足見被告間因交屋期限及罰款問題，致系
    爭不動產買賣未達成合意。
　㈡嗣祥林公司仍陸續委由訴外人信義房屋股份有限公司（下稱
    信義房屋）出賣系爭不動產，且接洽訴外人卓爾群購買，陳
    嘉雯並於109年10月23日要求甲○○返還系爭房屋，甲○○始同
    意於109年11月16日遷出，惟仍未將系爭房屋完全騰空。其
    後於109年12月初宸訊公司因急需辦公室，而與祥林公司聯
    繫，針對交屋事宜溝通，表示於110年農曆年後交屋即可，
    經祥林公司與甲○○協調，甲○○表示至遲於110年1月15日遷離
    ，被告間始於109年12月14日簽訂系爭買賣契約，其後甲○○
    於110年1月11日完全清空系爭房屋，祥林公司於110年1月31
    日交屋予宸訊公司，此係在系爭委託契約屆滿3個半月後，
    原告自不得向祥林公司請求給付報酬。
　㈢再者，系爭委託契約第5條第1項僅記載「另議」，並未記載
    服務報酬應依何種成交價百分比例計算，依同項規定原告亦
    不得向祥林公司請求報酬。　
二、宸訊公司方面：
  ㈠宸訊公司因原辦公室租約將於110年2月28日屆期，乃簽立系
    爭意願書，同意以4,752萬元購買系爭不動產，然系爭意願
    書附有祥林公司須於109年10月31日前解除租約並清空系爭
    房屋之停止條件，惟此條件並未成就，契約即不生效力。且
    原告於109年8月11日期限屆至，買賣價格均未獲得祥林公司
    同意，即於109年8月13日返還系爭支票，系爭意願書之效力
    亦已終止。
  ㈡惟宸訊公司仍有購買系爭不動產意願，遂於109年8月14日回
    復黃偉嘉願以5,000萬元購買，但附加條件祥林公司應於109
    年10月31日前解除系爭房屋既有租約，原租客遷出，以確保
    宸訊公司有充裕時間遷入及裝潢，惟被告間就系爭房屋之交
    付、違約金等必要之點並未達成合意，無法成立買賣契約，
    嗣於109年9月9日黃偉嘉通知宸訊公司無法達成上開要求，
    原告與宸訊公司間之居間契約業已終止。
　㈢其後宸訊公司向其他仲介公司尋找適合辦公室未果，乃於109
    年12月初主動拜訪祥林公司，針對價格與租客遷出問題進行
    溝通，始於109年12月14日簽立系爭買賣契約，於110年1月2
    9日移轉所有權登記，並於110年1月底交屋，宸訊公司於110
    年3月12日遷入，上開簽約日距離109年9月9日已相隔3個月
    又6日，原告自不得向宸訊公司請求報酬。　
三、並均聲明：
  ㈠原告之訴及假執行之聲請均駁回。
  ㈡如受不利判決，願供擔保，請准宣告免為假執行。
參、兩造不爭執事項：（見本院卷㈡第220至221頁，部分文字因
    判決編輯略為修改）
一、兩造對彼此所提出之書證形式上真正不爭執。
二、原告與祥林公司於109年7月間簽訂系爭委託契約，約定由祥
    林公司委託原告以總價5,710萬元仲介銷售其所有系爭不動
    產，其餘內容詳如本院卷㈠第24至34頁所示。
三、原告與宸訊公司於109年7月30日簽訂系爭意願書，約定由宸
    訊公司委託原告以總價4,752萬元仲介購買系爭不動產，其
    餘內容詳如本院卷㈠第36至38頁所示。
四、宸訊公司於109年7月30日交付系爭支票予原告，作為購買系
    爭不動產之出價金，嗣原告於109年8月13日退還系爭支票予
    宸訊公司。
五、被告於109年12月14日簽訂系爭買賣契約，約定由祥林公司
    以總價款5,020萬元（簽約款502萬元、完稅款502萬元、尾
    款4,016萬元）將系爭不動產出賣予宸訊公司，並約定由華
    南銀行辦理不動產交易安全信託，其餘內容詳如本院卷㈠第2
    80至283頁所示。
六、被告與華南銀行於109年12月14日簽訂信託契約，約定將系
    爭買賣契約之買賣價金透過華南銀行南京東路分行信託帳戶
    進行撥付，詳細內容如本院卷㈠第286至301頁所示。
七、祥林公司於110年1月29日將系爭不動產所有權移轉登記予宸
    訊公司。
肆、得心證之理由：
一、宸訊公司抗辯系爭意願書已於109年8月13日失其效力，為無
    理由，論述如下：
　㈠按附停止條件之法律行為，於條件成就時，發生效力。附解
    除條件之法律行為，於條件成就時，失其效力。依當事人之
    特約，使條件成就之效果，不於條件成就之時發生者，依其
    特約，民法第99條定有明文。次按附終期之法律行為，於期
    限屆滿時，失其效力，民法第102條第2項定有明文。惟基於
    私法自治及契約自由原則，當事人就附終期、附解除條件之
    契約，非不得約定延長契約期限及變更解除條件內容，繼續
    其效力。再按當事人互相表示意思一致者，無論其為明示或
    默示，契約即為成立，民法第153條第1項亦有明定。所謂默
    示之意思表示，係指依表意人之舉動或其他情事，足以間接
    推知其效果意思者而言。
　㈡經查：
　⒈依系爭意願書第1條第1項約定：「願以肆仟柒佰伍拾貳萬元
    整買受。」第3條第1項約定：「本意願書於簽訂立即生效。
    買方同意保留本意願至109年8月11日17：00止（最多不得超
    過7日）。」第2項後段約定：「賣方不同意本出價，本意願
    即刻失效。」特約事項第1條記載：「賣方需於簽約前確認
    新湖三路125號3樓，承租方於109/10/31日前解除租約並清
    空，本意願書方才生效。」（見本院卷㈠第36至38頁），可
    知系爭意願書附有具備特約事項所載事實發生始生效力之停
    止條件，並附有賣方不同意出價即失其效力之解除條件，且
    附有契約終期即109年8月18日。
　⒉原告與宸訊公司於109年7月30日簽訂系爭意願書後，經居中
    磋商祥林公司並未同意以4,752萬元出賣系爭不動產，黃偉
    嘉乃於109年8月13日返還系爭支票予宸訊公司，依系爭意願
    書第3條第2項後段約定，系爭意願書本應失其效力。惟於10
    9年8月14日起，黃偉嘉仍繼續仲介被告間買賣系爭不動產及
    特約事項所載事宜，於109年8月14日陳嘉雯以LINE聯絡黃偉
    嘉表示：「45萬元一坪總計4,848萬，車位100萬/1個，實拿
    」、「45×107.74＝4,848加車位一個100萬，總計4,948萬元
    」，黃偉嘉即於同日以LINE聯絡李淑婷「跟您對焦最後的價
    格就是5,000萬對吧」，李淑婷回復「嗯」、「5,000萬（含
    1車位）」，黃偉嘉即稱「好的，我下周來去做最後的努力
    」，李淑婷回復「條件就是之前說的10/31搬離＋簽約前須讓
    我們看一次辦公室」，黃偉嘉回稱「好的，這邊我同步做最
    後的確認」，於109年8月17日黃偉嘉聯絡李淑婷：「跟您對
    焦一下您的5,000萬總價，服務費1%應該是另外計算對吧」
    ，李淑婷回復：「我在跟我們總經理確認了」，於109年8月
    21日黃偉嘉聯絡李淑婷：「今天跟祥林董事長聊得蠻久的，
    我跟屋主說我們這邊很有誠意，不過5,000萬也是我們這邊
    能夠接受的最後價格，屋主林董這給他這幾天想一下，下周
    再跟我回覆，在此跟您報告進度」，林淑婷回復貼圖OK，其
    後黃偉嘉於109年8月24日至宸訊公司報告買賣交易細節，於
    109年8月25日聯絡李淑婷看屋及契約加註附約文字事宜，並
    約定109年8月28日（星期五）看屋，於109年8月26日傳送「
    買賣合約書樣本」檔案予李淑婷，告知屋主遲延交屋違約責
    任條款及詳細內容，其中交屋日期記載「109年11月30日」
    ，請李淑婷補充或調整，並詢問宸訊公司可否於看屋後同日
    簽約，李淑婷對該條款修改後回復，其中交屋日期「109年1
    1月30日」未為修改，並表示「周五不會馬上簽約」，於109
    年8月28日兩造一同前往現場看屋，於109年8月31日黃偉嘉
    詢問李淑婷有無指定代書及簽約日，李淑婷回復：「可以麻
    煩你給我一下整個流程表」，李淑婷並於109年9月1日告知
    黃偉嘉指定地政士為周平評，並由華南銀行辦理履約保證業
    務，其後因陳嘉雯於109年9月3日向黃偉嘉表示不出賣系爭
    不動產，黃偉嘉乃於109年9月9日通知李淑婷無法達成任務
    ，此有兩造各自提出之LINE對話內容在卷可稽（見本院卷㈠
    第44至48、160、184至186、226、230至250頁）。綜觀上開
    聯絡過程，可證宸訊公司於109年8月13日原告返還系爭支票
    後，仍繼續同意由原告居間仲介向祥林公司買受系爭不動產
    ，並同意改以5,000萬元買受系爭不動產，原特約事項終止
    租約並清空日期則更改為109年11月30日，且前往看屋，進
    行買賣契約內容審閱，及指定代書、銀行辦理訂約、履約保
    證事宜，再參以其等於過程中復未另行簽立不動產購買意願
    書，足認原告與宸訊公司已默示合意延長系爭意願書終期至
    109年9月9日黃偉嘉告知無法媒介訂約時止，並變更停止條
    件內容，依前揭規定及說明，基於私法自治及契約自由原則
    ，系爭意願書因延長終期及變更特約事項而繼續其效力。因
    此，原告主張系爭意願書可因變更後特約事項成就而發生效
    力，自屬有據，宸訊公司仍以前詞辯稱系爭意願書已於109
    年8月13日失其效力云云，即非可採。
二、祥林公司抗辯系爭委託契約第5條第1項未明確記載報酬金額
    ，原告不得請求報酬，為無理由，論述如下：　　
  ㈠查系爭委託契約第5條第1項約定：「委託人同意於買賣契約
    成立時給付加盟店以成交價『另議』%計算之報酬（最高不得
    超過中央主管機關之規定）。前述成交價百分比例未記載者
    ，加盟店不得向委託人收取服務報酬。並於簽訂不動產買賣
    契約書給付上述約定報酬額之70%，於交屋結案時付清餘款
    。」（見本院卷㈠第26頁）。足認原告與祥林公司就居間報
    酬係約定另外議定，主要目的在於使將來居間磋商價金更具
    彈性俾促成買賣，核與完全未記載報酬比例不同，此當為祥
    林公司於訂約時所知悉，故祥林公司仍以前詞抗辯原告不得
    向其請求報酬云云，已非可採。
　㈡次查，黃偉嘉於109年8月21日下午2時33分以LINE聯絡陳嘉雯
    表示：「我這邊剛剛有跟我們總經理黃總談服務費部分，我
    們總經理表示非常感謝林董給予服務的機會，不過也希望林
    董能肯定我們這邊的服務，一般我們不動產成交屋主方服務
    費收2~4%不等，我們總經理很感謝林董5,000萬這個案件願
    意出售，所以若以原來4,948萬實拿的價格，我們服務費是5
    2萬元，我們總經理說就以5,000萬的1%結案（服務費50萬）
    ，這也是我們公司最後可以結案的費用，還望林董能給予我
    們肯定」，陳嘉雯於同日下午2時44分回復：「好，謝謝，
    我再轉告」，黃偉嘉於同日下午2時45分回稱：「再麻煩陳
    小姐」，陳嘉雯於同日下午3時5分回復OK之手勢符號，其後
    於109年8月24日黃偉嘉即與陳嘉雯聯絡租約終止日期，並傳
    送「買賣合約書樣本」檔案予陳嘉雯，告知「屋主延遲交屋
    違約責任在第九條第六款」，陳嘉雯回復「看到了所以他是
    有期限的」、「十五日內」等語，並告知黃偉嘉「星期五下
    午三點看房」，嗣黃偉嘉於109年8月25日聯絡陳嘉雯已約好
    買方星期五看屋，並告知遲延交屋罰則沒有期限限制之原因
    ，陳嘉雯回復「這部分我們星期五討論一下」，其後兩造於
    109年8月28日共同前往現場看屋，此有原告提出之LINE對話
    內容在卷可稽（見本院卷㈡第107至117頁），倘祥林公司未
    同意原告所提報酬為買賣價金5,000萬元之1%即50萬元，其
    等自無可能為後續契約內容討論及看屋等事宜。因此，原告
    主張其與祥林公司於109年9月21日已議定居間報酬為50萬元
    ，應屬可採，祥林公司仍以前詞抗辯系爭委託契約未記載報
    酬比例，祥林公司不得請求報酬云云，即非可採。
三、原告依民法第101條第1項規定、系爭委託書第第5條第2項、
    系爭意願書第9條第2項第3款約定，分別請求祥林公司、宸
    訊公司給付50萬元，為有理由，論述如下：　　
　㈠按稱買賣者，謂當事人約定一方移轉財產權於他方，他方支
    付價金之契約。當事人就標的物及其價金互相同意時，買賣
    契約即為成立，民法第345條定有明文。次按因條件成就而
    受不利益之當事人，如以不正當行為，阻其條件之成就者，
    視為條件已成就，民法第101條第1項定有明文。依當事人一
    方之意思而決定其成就與否之條件，倘依契約或通常情形，
    當事人應為一定之行為使其條件成就，乃為圖免因條件成就
    而受不利益，任意不為該行為，即係以不正當消極行為阻其
    條件之成就，依上開規定，應視為條件業已成就（最高法院
    86年度台上字第2280號判決意旨參照）。
  ㈡經查：
  ⒈原告與祥林公司已於109年9月21日依系爭委託契約第5條第1
    項約定，原告之居間報酬為系爭不動產買賣契約簽訂時，以
    成交價5,000萬元之1%計算（即50萬元）。而依系爭意願書
    第9條第1項第1款約定：「買方於簽訂不動產買賣契約時，
    應給付購買總價壹%計算之服務報酬」（見本院卷㈠第38頁）
    。是原告於完成居間媒介被告簽訂不動產買賣契約書時，被
    告始負有給付原告報酬之義務，可知兩造係以被告因原告居
    間媒介簽訂系爭不動產買賣契約，此一不確定事實成就，為
    被告給付居間報酬債務發生之條件。
　⒉原告主張被告業因其居間磋商於109年8月21日就系爭不動產
    之買賣價金為5,000萬元達成合意，黃偉嘉於109年8月24日
    傳送「買賣合約書樣本」予陳嘉雯，討論遲延交屋罰責條款
    ，嗣被告於109年8月26日合意甲○○於109年11月30日遷離，
    黃偉嘉於109年8月26日以LINE傳送「買賣合約書樣本」檔案
    予李淑婷，討論房屋逾期點交罰責條款，其後於109年8月28
    日兩造至現場確認屋況並談妥買賣細節，被告均同意於109
    年9月初簽立不動產買賣契約，陳嘉雯即於109年9月1日以LI
    NE告知黃偉嘉要收10%訂金，其餘款項存入履約保證帳戶，
    增值稅亦從該帳戶扣除，及詢問簽約日期，祥林公司並於10
    9年9月2日寄發存證信函通知甲○○提前於109年9月1日終止租
    約，並要求甲○○於109年11月1日返還系爭房屋，而李淑婷亦
    於109年9月1日以LINE告知指定之地政士為周平評，及傳送
    「華銀-不動產交易安全信託契約書」檔案予黃偉嘉，黃偉
    嘉即於109年9月2日告知陳嘉雯上情，並傳送「宸訊科技（
    買賣合約書）」檔案予陳嘉雯之事實，業據其提出黃偉嘉與
    陳嘉雯、李淑婷之LINE對話內容為證（見本院卷㈠第40至48
    、184至186、218至250頁、卷㈡第99至117頁），並有祥林公
    司提出之存證信函在卷可佐（見本院卷㈠第436至438頁），
    堪認原告此部分主張，係屬真實。再參以系爭意願書特約事
    項第2條記載：「簽約前需讓買方入內，確認屋況沒問題」
    （見本院卷㈠第38頁），可知宸訊公司於109年8月28日看屋
    後已確認屋況良好，始進入後續簽約事宜討論，足認被告雙
    方於109年8月28日就以5,000萬元之價格買賣系爭不動產，
    及終止租約清空系爭房屋日期為109年11月30日之意思表示
    已達成合致，依民法第345條規定，堪認被告間就系爭不動
    產之買賣契約業經原告居間媒介而成立，僅尚未簽訂書面契
    約，以成就原告得請求被告給付居間報酬各50萬之停止條件
    。
　⒊而祥林公司於109年9月3日黃偉嘉以LINE詢問何時可簽訂買賣
    契約時，陳嘉雯回復：「老闆說第一，三樓現在沒把握11/3
    0解除。第二，對於對方在問管委會主張權益等之情事，老
    闆覺得太會計較的人不適合當鄰居。第三、還有六樓管委會
    的事確實讓老闆覺得不是很高興。以上」、「老闆不簽約」
    ，此有原告提出之LINE對話內容在卷可稽（見本院卷㈠第226
    頁）。然查：
　⑴祥林公司前述拒絕簽約之第二、三點，於原告居間買賣過程
    被告雙方均未曾提及，此有前揭LINE對話內容在卷可參，且
    原告亦針對系爭不動產製作完整詳細之不動產說明書，交付
    宸訊公司審閱，此有原告提出之不動產說明書在卷可稽（見
    本院卷㈠第252至274頁），足見祥林公司前揭拒絕簽約之理
    由，非屬正當，其仍以前詞辯稱原告未確實告知宸訊公司公
    設等事宜云云，顯非屬實，不足採信。
　⑵至於祥林公司前述拒絕簽約之第一點，祥林公司業於109年9
    月2日寄發存證信函予甲○○，通知甲○○依房屋租賃契約書第1
    1條約定提前於109年9年1日終止租約，要求甲○○於109年11
    月1日返還系爭房屋，並免除109年9月1日至109年10月30日
    之租金，此有祥林公司提出之存證信函、房屋租賃契約書在
    卷可稽（見本院卷㈠第436至438、454至470頁）。佐以甲○○
    於110年10月20日本院言詞辯論期日證述：祥林公司之法定
    代理人乙○○於109年7月或8月間口頭跟我說要出賣系爭房屋
    ，我收到存證信函後乙○○有口頭跟我說要終止租約，並於10
    9年11月1日搬走，我有答應，後來因為東西太多，我於109
    年10月23日跟陳嘉雯說再緩一些時間，才決定109年11月16
    日交屋，11月16日我有將房屋點交給祥林公司，包括感應卡
    ，陳嘉雯於109年11月16日有傳LINE給我，跟我說12月1日前
    我若有東西，可以過去拿，12月1日後就要交給買方。乙○○
    跟我說不用繳109年9月1日至11月1日之租金，因為當初是講
    好109年11月1日交屋，我有再緩到11月16日交屋，祥林公司
    並未向我收取此段期間之租金。我於109年11月16日搬走前
    ，陳嘉雯有告知我房子已經賣掉，買家希望我提早搬走，陳
    嘉雯說買方有找設計師或裝潢的人要去系爭房屋丈量等語（
    見本院卷㈡第14至19、22至23頁），並有兩造各自提出之陳
    嘉雯與甲○○間LINE對話內容、109年11月16日現場照片在卷
    可佐（見本院卷㈠第394至418、478至484頁）。足證祥林公
    司於109年9月2日即通知甲○○於109年9月1日提前終止租約，
    並要求甲○○於109年11月1日點交系爭房屋，甲○○即表示同意
    ，並無拒絕之情事，僅其後因物品過多，而與祥林公司協調
    延後於109年11月16日點交系爭房屋，祥林公司亦免除甲○○
    給付2個半月租金之債務，而在甲○○點交前，祥林公司已將
    系爭不動產出賣予宸訊公司，並於109年12月1日進行點交，
    核與原告居間磋商達成之租客遷離時間相符。又觀諸上開租
    賃契約每月租金為95,000元，倘祥林公司未得宸訊公司允諾
    買受系爭不動產，自無貿然於109年9月1日提前終止租約，
    除立即蒙受237,500元租金損失外，尚負擔其後未能出賣系
    爭不動產所生租金損失之風險，亦可證被告間就系爭不動產
    已於109年8月28日達成買賣之意思表示合致，並約定交屋日
    期為109年12月1日。故祥林公司仍以沒把握於109年11月30
    日終止租約為由拒絕簽訂買賣契約，亦非屬正當。
  ⑶祥林公司雖以前詞辯稱伊恐日後負擔高額違約金，始告知黃
    偉嘉拒絕簽訂買賣契約云云。然綜觀系爭買賣契約第6條第4
    項約定：「本約如屆最後期限乙方（即祥林公司）仍不能點
    交時，乙方應自最後期限之次日起，每逾壹日按買賣總價金
    萬分之五計付違約金賠償甲方（即宸訊公司），該違約金甲
    方得主張自應付價款中扣除，如逾15日乙方仍不能點交，並
    經甲方定期間催告仍不履行時，甲方有權解除本約。」第7
    條第1項約定：「乙方若未依本約履行各項義務，每逾1日乙
    方應按已繳買賣價款萬分之五計算懲罰性違約金予甲方，經
    甲方書面通知限期催告仍不履行時，甲方得解除本買賣合約
    且乙方應將所收之款項加倍返還予甲方，作為違約賠償。」
    （見本院卷㈠第282頁）。相較於黃偉嘉傳送予李淑婷，並經
    李淑婷修改之遲延交屋違約罰責「乙方（屋主）交屋日期最
    遲不得逾109年11月30日，交屋同時須將現有承租方『禾展影
    像工作室』租約終止，並騰空交屋予甲方（買方）。如屆最
    後期限乙方仍不能點交時，乙方應自最後期限之次日起算，
    每逾一日按買賣總價『萬分之四』計付違約金賠償甲方，至乙
    方騰空交屋予甲方為止。」（見本院卷㈠第244至246頁）。
    系爭買賣契約除未明確約定交屋日期外，遲延交屋罰責亦重
    於李淑婷前修改內容，核與常情相悖，更可證系爭房屋於10
    9年12月1日已點交完畢，被告係事後始於109年12月14日簽
    訂系爭買賣契約。況且，有關遲延交屋罰責部分，黃偉嘉亦
    曾於109年8月25日以LINE向陳嘉雯表示「這部分我們星期五
    討論一下」（見本院卷㈡第115頁），足見此部分可於簽約時
    進行協調，遑論祥林公司於109年9月3日向原告表示拒絕簽
    立買賣契約時，已明知可於109年12月1日如期交屋予宸訊公
    司，故祥林公司此部分抗辯純係事後卸責之詞，不足採信。
　⑷祥林公司雖以前詞辯稱甲○○係經陳嘉雯於109年12月23日要求
    ，始同意於109年11月16日遷出，嗣遲至110年1月15日始遷
    離云云，並提出LINE對話內容、現場照片為證（見本院卷㈠4
    78至496頁）。然依甲○○於上開期日證述：當初109年11月1
    日要清空返還系爭房屋予祥林公司，後來因為東西太多，我
    於109年10月23日跟陳嘉雯說再緩一些時間，才決定109年11
    月16日交屋，11月16日大型背景版沒有清掉，因為乙○○跟我
    講買主會處理掉，所以我就沒有處理，後來買主不願意花清
    潔費，陳嘉雯於11月18日通知我處理，另外地下一樓有一間
    放雜物，不屬於承租範圍，當初點交忘了這一間，陳嘉雯於
    109年12月14日提醒我要在110年1月15日前清掉等語（見本
    院卷㈡第16、19至20、22至23頁）。且依兩造提出之現場照
    片顯示系爭房屋室內均已清空，獨留背景版置於一處，於現
    場點交時清晰可見（見本院卷㈠394至406、478至480頁），
    倘甲○○未得祥林公司同意留置，祥林公司究無可能與之點交
    完畢，而未立即要求其清除之可能。再依兩造提出之陳嘉雯
    與甲○○LINE對話內容，顯示甲○○與祥林公司原本就點交日期
    已有約定，嗣甲○○於109年10月23日以LINE與陳嘉雯通話後
    ，陳嘉雯始回復：「那就最晚11/16點交」，其等亦於109年
    11月16日如期點交完畢，於109年11月16日陳嘉雯尚以LINE
    聯絡甲○○稱：「我十二月才會辦交屋程序，十二月一日前如
    果你那些東西有想要什麼還可以來拿」，於109年11月18日
    始向甲○○稱：「你那個版子我沒辦法處理野。你要找時間來
    載」，嗣於109年12月14日、110年1月7日陳嘉雯再先後聯絡
    甲○○清除地下一樓、樓梯間雜物，經甲○○表示同意於110年1
    月15日前清除，其後甲○○於110年1月11日即予清空（見本院
    卷㈠第408至418、482至496頁）。足證甲○○前述其原本同意
    於109年11月1日遷出，其後因物品過多，始與陳嘉雯協調於
    109年11月16日點交，背景版係經祥林公司同意放置，至於
    其他部分則非屬承租範圍乙節，係屬真實，故祥林公司仍以
    前詞置辯，自非可採。
　⑸祥林公司固以前詞抗辯甲○○係於109年9月7日始收受終止租約
    之存證信函，故祥林公司於109年9月3日並不知悉甲○○同意
    遷離云云，並提出大廈簽收資料為證（見本院卷㈡第153頁）
    。然祥林公司並未能提出郵件收受回執聯以證明甲○○收受該
    存證信函時間，且綜觀上開簽收資料無從確認「禾展」於「
    9/7」由何人收受何文件，而祥林公司既於109年9月2日寄出
    上開存證信函，倘採雙掛號為之，甲○○當無遲至109年9月7
    日收受之可能，是祥林公司此部分抗辯，已難採信。再者，
    被告雙方於109年8月28日已達成買賣系爭不動產，並於109
    年12月1日交屋之合意，足認祥林公司應已確定甲○○將於109
    年11月30日前返還系爭房屋，故其仍以前詞置辯，即非可採
    。
　⑹祥林公司固以前詞抗辯其於109年9月間仍與信義房屋、卓爾
    群連絡出賣系爭不動產事宜云云，並提出LINE對話內容為證
    （見本院卷㈠第498至516頁）。惟綜觀該LINE對話內容尚提
    及系爭不動產所在其他樓層即二樓、四樓、五樓，無法證明
    係因出售系爭不動產而相互聯繫，故祥林公司此部分抗辯，
    亦非可採。
　⑺宸訊公司雖以前詞抗辯伊係因嗣後向其他仲介公司尋找適合
    辦公室未果，始於109年12月初主動拜訪祥林公司，而於109
    年12月14日簽立系爭買賣契約云云，並LINE對話內容為證（
    見本院卷㈠第330至332頁），然宸訊公司與祥林公司早已於1
    09年8月28日就系爭不動產達成買賣之合意，且其等既為規
    避給付原告報酬而秘密為之，究無可能告知其他仲介同業此
    事，且綜觀該對話內容均係仲介公司主動與宸訊公司聯繫，
    經宸訊公司拒絕，故無從據此認定宸訊公司所辯被告間係於
    109年12月14日始達成買賣合意，係屬真實。
　㈢綜上所述，足認被告間已於109年8月28日達成以5,000萬元買
    賣系爭不動產，並於109年12月1日交屋之合意，其等為規避
    給付原告報酬，均明知甲○○並無拒絕終止租約及109年11月3
    0日前遷離系爭房屋之情事，竟藉詞拖延簽訂買賣契約之時
    間，並於109年9月3日推由祥林公司以公設問題及沒把握109
    年11月30日終止租約為由，拒絕簽訂買賣契約，待系爭委託
    契約第5條第2項、系爭意願書第9條第2項第3款所定2個月期
    間屆滿後，始訂立系爭買賣契約，其等顯然係故意以不正當
    消極行為阻止其條件之成就，依上開規定及判決意旨，系爭
    買賣契約應視為原告於上開約定期限內所居間促成簽訂，原
    告請求被告給付報酬之條件業已成就。因此，原告依系爭委
    託契約第5條第2項、系爭意願書第9條第2項第3款約定，請
    求被告各給付50萬元報酬，自屬有據。被告仍以前詞置辯，
    均非可採。
四、末按給付無確定期限者，債務人於債權人得請求給付時，經
    其催告而未為給付，自受催告時起，負遲延責任。其經債權
    人起訴而送達訴狀，與催告有同一之效力；又遲延之債務，
    以支付金錢為標的者，債權人得請求依法定利率計算之遲延
    利息；應付利息之債務，其利率未經約定，亦無法律可據者
    ，週年利率為5%，民法第229條第2項、第233條第1項前段、
    第203條分別定有明文。查本件係以支付金錢為標的，其給
    付無確定期限，依前揭規定，原告就被告各應給付之50萬元
    ，一併請求自起訴狀繕本送達之翌日（即祥林公司自110年4
    月1日、宸訊公司自110年4月15日）起，均至清償日止，按
    法定利率即週年利率5%計算之利息，自屬有據，應予准許。
五、從而，原告依民法第101條第1項規定、系爭委託契約第5條
    第2項、系爭意願書第9條第2項第3款約定，請求祥林公司、
    宸訊公司各給付50萬元，及祥林公司自110年4月1日、宸訊
    公司自110年4月15日起，均至清償日止，按週年利率5%計算
    之利息，為有理由，應予准許。
伍、本件判決兩造分別聲明願供擔保，請准宣告假執行、免為假
    執行，經核均無不合，爰各酌定相當之擔保金額併准許之。
陸、本件事證已臻明確，兩造其餘之攻擊或防禦方法及證據，經
    本院斟酌後，認為均不足以影響本判決之結果，自無一一詳
    予論駁之必要，併此敘明。
柒、本件訴訟費用額確定如附表二所示11,430元，依民事訴訟法
    第78條、第85條第1項前段規定，由敗訴之被告各負擔1/2即
    5,715元。
捌、據上論結，本件原告之訴為有理由，依民事訴訟法第78條、
    第85條第1項前段、第390條第2項、第392條第2項，判決如
    主文。
中    華    民    國   111    年     1    月    14    日
                  民事第二庭  法  官  蘇錦秀
以上正本係照原本作成。
如對本判決上訴須於判決送達後20日內向本院提出上訴狀。如委
任律師提起上訴者，應一併繳納上訴審裁判費。
中    華    民    國   111    年     1    月    14    日
                              書記官  詹欣樺
附表一：
土地 地號    面積（平方公尺） 所有權人 權利範圍  臺北市○○區○○段0000地號    571.94 宸訊科技股份有限公司 1966/10000 建物 建號 門牌號碼 坐落地號 主要建材 面積（平方公尺） 所有權人 權利範圍  臺北市○○區○○段0000○號 臺北市○○區○○○路000號3樓 臺北市○○區○○段0000地號 鋼筋混凝土造 層次面積：212.14 宸訊科技股份有限公司 全部  共有部分： ㈠○○段0000建號：面積821.11平方公尺、權利範圍1754/10000。 ㈡○○段0000建號：面積302.45平方公尺、權利範圍500/10000（含停車位編號3號）。       
附表二：訴訟費用計算書
編號 項目 金額（新臺幣） 備註  1 第一審裁判費 10,900元 原告預納  2 證人甲○○旅費 530元 原告預納 合計 11,430元